ACORDAO-COMPLETO-2390684

ACÓRDÃO 445/2020 ATA 1/2020 - SEGUNDA CÂMARA

VISTOS, relatados e discutidos estes autos que, no presente momento, tratam de monitoramento sobre as determinações proferidas pelo item 9.4 do Acórdão 2791/2018-TCU-Segunda Câmara no bojo da representação, com pedido de cautelar suspensiva, formulada pela 3CORP Technology S/A Infraestrutura de Telecom sobre os indícios de irregularidade na condução do Pregão Eletrônico n.º 4/2019, sob o tipo menor preço global, pelo Instituto Nacional do Seguro Social (INSS) ;
ACORDAM os Ministros do Tribunal de Contas da União, reunidos em Sessão da 2ª Câmara, ante as razões expostas pelo Relator, em:
9.1. considerar parcialmente atendidas as determinações proferidas pelo item 9.4 do Acórdão 2791/2018-TCU-Segunda Câmara e não atendidas as determinações prolatadas pelo item 9.6.3 do Acórdão 4351/2018-TCU-Segunda Câmara, devendo receber o subjacente monitoramento no âmbito do TC Processo 005.051/2018-5;
9.2. determinar, nos termos do art. 250, II, do RITCU, que o Instituto Nacional do Seguro Social (INSS) passe a ampliar a base para as suas pesquisas de preço, buscando abranger os preços ofertados perante as demais instituições públicas e perante o mercado para, assim, viabilizar a subsequente comparação dos preços com os valores obtidos nos certames e nas contratações de serviços similares;
9.3. determinar, nos termos do art. 250, II, do RITCU, que, no prazo de 60 (sessenta) dias contados da ciência desta deliberação, o Instituto Nacional do Seguro Social (INSS) promova a detalhada definição sobre toda a estrutura de padronização e individualização dos custos inerentes aos diversos itens de serviço e, a partir daí, promova a efetiva comprovação sobre a economicidade dos preços para cada item ou lote de serviço, seja na contratação de serviço telefônico fixo comutado destinado a coletar e a distribuir as chamadas telefônicas originadas em todo o território nacional para as centrais de atendimento telefônico 135 do INSS e as ligações originadas dessas Centrais 135 com o destino a todo o território nacional, seja na subsequente contratação de serviços de atendimento eletrônico e de comutação e controle do atendimento humano das Centrais de Atendimento Telefônico da Previdência Social (Centrais 135) por intermédio de fornecimento, instalação, operação e suporte técnico em solução de tecnologia da informação composta por uma Plataforma de Comutação e Controle para Centrais de Atendimento (PCCCA) , visando à centralização desses serviços em uma única localização (Ponto Central) e à substituição das atuais plataformas em operação nas Centrais 135;   
9.4. determinar que a unidade técnica adote as seguintes medidas:
9.4.1. envie a cópia deste Acórdão, com o Relatório e a Proposta de Deliberação, ao Instituto Nacional do Seguro Social (INSS) , para ciência e adoção de todas as providências cabíveis; 
9.4.2. promova o monitoramento sobre o Contrato 105/2012, em sintonia com o item 9.6.3 do Acórdão 4351/2018-TCU-Segunda Câmara, além do monitoramento sobre o item 9.3 deste Acórdão, no âmbito do TC Processo 005.051/2018-5; e
9.4.3. arquive o presente processo, nos termos do art. 169, III, do RITCU, ficando a unidade técnica dispensada de promover o monitoramento sobre o item 9.2 deste Acórdão.

Representação, com pedido de cautelar suspensiva, sobre possíveis irregularidades na condução do Pregão Eletrônico n.º 4/2019, sob o tipo menor preço global, para a contratação de serviços de atendimento eletrônico e de comutação e controle do atendimento humano das Centrais de Atendimento Telefônico da Previdência Social (Centrais 135) por meio do fornecimento, da instalação, da operação e do suporte técnico de solução de tecnologia da informação composta por Plataforma de Comutação e Controle para Centrais de Atendimento (PCCCA), visando à centralização desses serviços em única localização (Ponto Central), além da substituição das atuais plataformas em operação das Centrais 135, sob o valor estimado de R$ 46.393.675,00.

Segunda Câmara

Instituto Nacional do Seguro Social (INSS).

3. Representante: 3CORP Technology S/A Infraestrutura de Telecom (CNPJ 04.238.297/0001-89).

13.1. Ministros presentes: Ana Arraes (Presidente), Augusto Nardes, Aroldo Cedraz e Raimundo Carreiro.
13.2. Ministros-Substitutos presentes: Marcos Bemquerer Costa e André Luís de Carvalho (Relator).

ACORDAO-COMPLETO-2406943

Acórdão de Relação 4333/2020 - Segunda Câmara

Acórdão de Relação

ANDRÉ DE CARVALHO

Trata-se, no presente momento, de monitoramento sobre as determinações proferidas pelo item 9.4 do Acórdão 2791/2018-TCU-Segunda Câmara no bojo da representação, com pedido de cautelar suspensiva, formulada pela 3CORP Technology S/A Infraestrutura de Telecom sobre os indícios de irregularidade na condução do Pregão Eletrônico n.º 4/2019, sob o tipo menor preço global, pelo Instituto Nacional do Seguro Social (INSS) .
2.	O aludido Acórdão 2.791/2019 foi proferido pela 2ª Câmara do TCU nos seguintes termos:
	" (...) 9.1. conhecer da presente representação, por atender aos requisitos de admissibilidade previstos nos arts. 235 e 237, VII, do RITCU e no art. 113, § 1º, da Lei n.º 8.666, de 1993, para, no mérito, considerá-la improcedente, diante dos elementos de convicção até aqui obtidos pelo TCU;
	9.2. considerar prejudicado, por perda de objeto, o pedido de cautelar suspensiva formulado pela ora representante;
	9.3. indeferir o pedido de ingresso da ora representante como parte interessada neste processo, nos termos do art. 146 do RITCU, sem prejuízo, contudo, de deferir a obtenção de vista e cópia das peças processuais não gravadas com o eventual grau de sigilo;
	9.4. determinar, nos termos do art. 250, II, do RITCU, que, no prazo de 60 (sessenta) dias contados da notificação, o Instituto Nacional do Seguro Social (INSS) apresente, ao TCU, a devida comprovação sobre a efetiva economicidade dos preços praticados no presente Pregão Eletrônico n.º 4/2019 em face dos valores cogitados no âmbito do Pregão Eletrônico nº 14/2017, além do subsequente Pregão Eletrônico nº 5/2018, e, também, dos preços praticados no bojo do Contrato nº 105/2012 celebrado com a Claro S/A, em face, aí, da excepcional prorrogação formalizada pelo 5º Termo de Aditamento, apresentando, entre outros elementos, a necessária demonstração dessa economicidade pelos memorias de cálculo, sem prejuízo de o INSS esclarecer, ainda, a estranha elevada discrepância entre o original orçamento administrativo sob o valor total de R$ 46.393.675,00 e o preço final oferecido pela licitante vencedora (Comunix Ltda.) sob o valor total de R$ 13.490.000,00, tendo a ora representante, como 2ª colocada (3CORP S/A) , ofertado o preço de R$ 13.500.000,00, diante da possível falha no referido orçamento, com as subjacentes pesquisas de preço, e de, também, esclarecer a eventual inobservância ao princípio do parcelamento do objeto licitado ante a aglutinação dos serviços inerentes às Centrais 135 com os vários outros itens de serviço previstos no Pregão Eletrônico n.º 4/2019 em confronto com o Pregão Eletrônico nº 14/2017 e o subsequente Pregão Eletrônico nº 5/2018, com ofensa, assim, ao art. 15, IV, da Lei n.º 8.666, de 1993; 
	9.5. determinar que a unidade técnica adote as seguintes medidas:
	9.5.1. envie a cópia do presente Acórdão, acompanhado do Relatório e da Proposta de Deliberação que o fundamenta, à ora representante, para ciência, e ao INSS, para ciência e cumprimento ao item 9.4 deste Acórdão; e
	9.5.2. arquive o presente processo, sem prejuízo de promover o monitoramento do item 9.4 deste Acórdão em conjunto com o monitoramento fixado pelo item 9.6.3 do Acórdão 4351/2018-TCU-Segunda Câmara."
3. 	Após a análise final do feito, a auditora federal da Selog lançou o seu parecer conclusivo à Peça 26, com a anuência dos dirigentes da unidade técnica (Peças 27 e 28) , nos seguintes termos:
	" (...) B. Monitoramento do Acórdão 2791/2019-TCU-Segunda Câmara, de 23/4/2019 (peça 16) 
	Resposta da unidade jurisdicionada: 
	Com relação à discrepância entre o valor estimado e o valor final obtido na licitação, informa que (peça 25, p. 46/47) : 
	a) no âmbito do processo administrativo do PE 4/2019, foi anexada planilha resumo em que constam os preços obtidos por quatro entidades públicas em contratações semelhantes, porém não idênticas, bem como os preços praticados pelo INSS nas atuais centrais de atendimento 135;
	b) em seguida, constatou-se que inexistiam contratações idênticas à pretendida, o que ensejou a solicitação de cotações de preços junto a quatro empresas, sendo que uma delas não apresentou proposta;
	c) das três propostas encaminhadas, uma foi eliminada por apresentar valor excessivamente alto (StoneGroud) , restando as propostas das empresas Comunix e 3Corp, nos valores de R$ 39.058.350,00 e R$ 53.729.000,00, respectivamente;
	d) o preço estimado da contratação (R$ 46.543.675,00 para trinta meses ou R$ 1.551.455,83/mensal) foi obtido a partir da média das propostas das empresas Comunix e 3Corp;
	e) o valor mensal pago pelo INSS para as suas três centrais de atendimento 135 é de R$ 350.000,00, não estando incluídos nesse montante diversos requisitos/funcionalidades exigidos no edital do PE 4/2019; e
	f) estimou-se que o preço final mensal da contratação seria de aproximadamente R$ 800.000,00, uma vez que usualmente os valores constantes das propostas apresentadas por fornecedores são muito elevados. Porém, a acirrada competição entre as licitantes Comunix e 3Corp resultou em uma redução de aproximadamente 2/3 do valor mensal estimado, levando-o para R$ 449.666,67 (peça 25, p. 47) .
	Análise:
	1.	A necessidade de realização de ampla pesquisa para a definição dos preços estimados das licitações está expressa no art. 2º da Instrução Normativa 5/2014 da Secretaria de Logística e Tecnologia da Informação do extinto Ministério do Planejamento, Orçamento e Gestão (IN-SLTI/MP 5/2014) , bem como na jurisprudência do TCU (Acórdão 2637/2015-TCU-Plenário, relator Ministro Bruno Dantas) , que considera necessária a coleta de preços oriundos de pesquisas diretas com fornecedores, valores adjudicados em licitações públicas (inclusos aqueles constantes no sistema Comprasnet) , valores registrados em atas de registro de preços, bem como preços constantes de contratações recentes por empresas privadas em condições idênticas ou semelhantes.
	2. Embora tenha levantado quatro preços obtidos por entidades públicas em pregões para contratações semelhantes, alega que não foram encontradas contratações como objeto idêntico ao que se pretendia licitar. Diante disso, enviou solicitações de cotações para fornecedores da solução pretendida, e o preço estimado do PE 4/2019 acabou sendo definido a partir de um único parâmetro: as propostas apresentadas por apenas duas empresas do ramo, considerando que a terceira proposta obtida não poderia ser considerada válida, em função da sua discrepância com as demais.
	3. Ainda que não tenham encontrado soluções idênticas, entendemos que poderiam ter buscado equalizar as diferenças de forma a realizar ajustes nos preços das contratações públicas identificadas, a fim de utilizá-los na definição do valor estimado do certame. Poderiam também ter solicitado propostas de preços a outras empresas do ramo, com vistas à obtenção de uma estimativa mais próxima da realidade do mercado.
	4. Não obstante, o INSS alega que a redução significativa se deu em razão da disputa entre dois fornecedores (justamente aqueles que forneceram as propostas que embasaram o orçamento estimativo) , podendo inclusive ter havido dumping (palavra inglesa utilizada em termos comerciais, para designar a prática de colocar no mercado produtos abaixo do custo com o intuito de eliminar a concorrência e aumentar as quotas de mercado) . Entende que as razões das empresas seriam distintas, a Comunix para não perder um faturamento considerável, dada a dimensão da empresa, e a EngHouse (fabricante da solução ofertada pela 3Corp) para conseguir um cliente de peso em um país onde sua presença é pequena. 
	5. Inclusive, busca demonstrar que o preço final estava próximo ao preço de mercado apresentando relação dos melhores preços oferecidos pelos demais participantes do pregão (peça 25, p. 48) .   
	6.	A ata do pregão (peça 3) demonstra que houve efetiva competição, com a participação de dez empresas, o que possibilitou significativa redução do preço estimado, o que corrobora a informação prestada pelo INSS quanto à existência de interesse por parte de duas licitantes em vencer a licitação e, consequentemente, de celebrar o contrato dela resultante.  
	7.	Concluímos que podem ser acatados os argumentos apresentados pelo INSS para demonstrar as razões da discrepância identificada entre o valor estimado e o valor final obtido na licitação. 
	Quanto à comprovação sobre a efetiva economicidade dos preços praticados no presente Pregão Eletrônico n.º 4/2019 em face dos valores cogitados no âmbito do Pregão Eletrônico nº 14/2017, além do subsequente Pregão Eletrônico nº 5/2018, e, também, dos preços praticados no bojo do Contrato nº 105/2012 celebrado com a Claro S/A, e, ainda, com relação a eventual inobservância ao princípio do parcelamento do objeto licitado, afirma que: 
	a) não há similaridade entre o objeto do PE 4/2019 e os objetos do contrato 105/2012 e dos pregões eletrônicos 14/2017 e 5/2018 (peça 25, p. 56) ; 
	b) o objeto do PE 4/2019 é a contratação de serviços de atendimento eletrônico e a comutação e controle do atendimento humano para as centrais de atendimento para as centrais de atendimento 135 do INSS, acrescido de serviços complementares de hospedagem da solução e de conectividade entre o local onde a solução estiver hospedada e os datacenters da Dataprev e, também, com as localidades onde serão prestados os atendimentos humanos (peça 25, p. 48-49) ;
	c) o objeto dos pregões eletrônicos 14/2017, 5/2018 e do contrato 105/20012, por sua vez, é a coleta em todo o território nacional e entrega nas centrais 135 das chamadas telefônicas originadas pelos cidadãos e vice-versa, isto é, a coleta nas centrais e entrega em todo o país das chamadas originadas nas centrais 135 (peça 25, p. 49) ; 
	d) o estudo técnico preliminar feito no PE 4/2019 demonstrou que o novo modelo, além de distribuir melhor as tarefas necessárias à operação 'atendimento remoto', deve reduzir o custo total da operação, com o acréscimo de serviços automatizados e a redução do valor decorrente da contratação de mão de obra (peça 25, p. 56-57) ; e
	e) não há aglutinação de serviços, e sim a separação entre serviços e um melhor arranjo topológico (peça 25, p. 56-57) . 
	Análise
	8. Em documento anexado à peça 25 (p. 43-61) , o titular da Diretoria de Tecnologia da Informação demonstrou as diferenças entre o objeto do pregão eletrônico 4/2019 e dos pregões eletrônicos 14/2017 e 5/2018, apesar de estarem relacionados às centrais de atendimento 135. Apontou, ainda, as diferenças com o objeto do contrato 105/2012. 
	9. A distinção entre o objeto do PE 4/2019 e os objetos dos demais procedimentos licitatórios mencionados no Acórdão 2791/2019-TCU-Segunda Câmara impossibilita a realização do estudo comparativo entre os certames, na forma da determinação feita pelo TCU. 
	10. Desse modo, em que pese não ter sido apresentado o estudo demonstrando a economicidade do PE 4/2019 com relação aos demais certames, entende-se que a determinação foi cumprida, ante o material apresentado pela autarquia comprovando a distinção entre os objetos dos certames relacionados no Acórdão e diante do resultado do certame, que contou com a participação de dez licitantes e acirrada disputa entre dois concorrentes, situação que, em regra, costuma corrigir eventuais falhas ou limitações encontradas na definição do valor estimado da licitação.
	11. Finalmente, faz-se necessário tecer alguns comentários acerca do comando expresso no subitem 9.5.2. do Acórdão 2791/2019-TCU-Segunda Câmara, que determinou que a Selog monitorasse, conjuntamente o cumprimento do item 9.4 deste Acórdão e do item 9.6.3 do Acórdão 4351/2018-TCU-Segunda Câmara, que assim dispôs:
	'9.6.3. promova o monitoramento das determinações prolatadas pelo item 9.2 deste Acórdão, devendo posteriormente submeter o feito ao Ministro-Relator com a devida manifestação conclusiva sobre a economicidade, ou não, do referido Contrato nº 105/2012 celebrado perante a Claro S/A, com todos os seus termos de aditamento, e sobre a subsistência, ou não, de eventual dano ao erário.'
	12. Considerando a diferença entre os objetos do Pregão Eletrônico 4/2019 e do Contrato 105/2012, entende-se que o monitoramento do item 9.2 do Acórdão 4351/2018-TCU-Segunda Câmara deve ser realizado no âmbito do TC-Processo 005.051/2018-5.
	C. Proposta de Encaminhamento
	13. Em virtude do exposto, propõe-se:
	13.1. considerar atendidas as medidas solicitadas no (s) item (ns) 9.4, do Acórdão 2791/2019-TCU-Segunda Câmara;
	13.2. informar ao Instituto Nacional do Seguro Social que o conteúdo da deliberação que vier a ser proferida poderá ser consultado no endereço www.tcu.gov.br/acordaos; e
	13.3. determinar o arquivamento do processo, com fundamento no art. 169, V, do Regimento Interno/TCU"
É o Relatório.

8.1. Beatriz Cruz da Silva (OAB/DF 24.967), entre outros, representando a 3CORP Technology S/A Infraestrutura de Telecom.

Não atuou.

REPRESENTAÇÃO. PREGÃO ELETRÔNICO. CONHECIMENTO. IMPROCEDÊNCIA. ACÓRDÃO 2.791/2019-2ª CÂMARA. MONITORAMENTO. PARCIAL ATENDIMENTO DAS DETERMINAÇÕES. REITERAÇÃO DESSAS DETERMINAÇÕES. ARQUIVAMENTO. MONITORAMENTO EM OUTRO PROCESSO. CIÊNCIA.

REPRESENTAÇÃO (REPR)

Secretaria de Controle Externo de Aquisições Logísticas (Selog).

Trata-se, no presente momento, de monitoramento sobre as determinações proferidas pelo item 9.4 do Acórdão 2791/2018-TCU-Segunda Câmara no bojo da representação, com pedido de cautelar suspensiva, formulada pela 3CORP Technology S/A Infraestrutura de Telecom sobre os indícios de irregularidade na condução do Pregão Eletrônico n.º 4/2019, sob o tipo menor preço global, pelo Instituto Nacional do Seguro Social (INSS) .
2.	O TCU já teria preliminarmente conhecido da aludida representação por meio do Acórdão 2791/2018-TCU-Segunda Câmara, tendo enviado as aludidas determinações para serem cumpridas pelo INSS. 
3.	Como visto, no mérito, 2ª Câmara do TCU prolatou o Acórdão 2.791/2019 e considerou improcedente a aludida representação, mas determinou que o INSS comprovasse a economicidade dos preços no referido pregão em face dos valores cogitados no âmbito do Pregão Eletrônico nº 14/2017, além do subsequente Pregão Eletrônico nº 5/2018, e em face, também, dos preços praticados no bojo do Contrato nº 105/2012 celebrado com a Claro S/A, sem prejuízo de o INSS esclarecer, ainda, a estranha discrepância entre o original orçamento administrativo sob o valor de R$ 46.393.675,00 e o preço final oferecido pela licitante vencedora (Comunix Ltda.) sob o valor total de R$ 13.490.000,00, tendo a ora representante, como 2ª colocada (3CORP S/A) , ofertado o preço de R$ 13.500.000,00. 
4.	Em sua manifestação, o INSS tentou esclarecer que a contratação teria o valor estimado de R$ 46.543.675,00 por trinta meses ou de R$ 1.551.455,83 por mês, a partir da média dos preços coletados diretamente com a Comunix e a 3CORP sob os valores de R$ 39.058.350,00 e R$ 53.729.000,00, respectivamente, salientando que a significativa redução para o valor final teria resultado da disputa entre essas duas empresas, a despeito de essas mesma duas empresas terem apresentado os preços usados como base na pesquisa para a formação do orçamento estimativo.
5.	O INSS argumentou, ainda, que não subsistiria a similaridade entre o objeto licitado pelo Pregão Eletrônico 4/2019 e os objetos inerentes ao Contrato nº 105/2012 e aos Pregões Eletrônicos 14/2017 e 5/2018.
6.	De todo modo, após a análise final do feito, a Selog sugeriu o atendimento das determinações prolatadas pelo item 9.4 do Acórdão 2791/2019-TCU-Segunda Câmara, propondo, para tanto, o acolhimento dos argumentos apresentados pelo INSS no sentido de demonstrar as razões da referida discrepância identificada entre o valor estimado e o valor final obtido na licitação, além de destacar que o material apresentado pelo INSS tenderia a comprovar a distinção entre os objetos dos aludidos certames, tendo a unidade técnica assinalado, contudo, que o monitoramento sobre o Contrato 105/2012 deveria ser realizado no âmbito do TC Processo 005.051/2018-5 em sintonia com o item 9.6.3 do Acórdão 4351/2018-TCU-Segunda Câmara.
7.	Incorporo o parecer da unidade técnica a estas razões de decidir, sem prejuízo de pugnar pela reiteração das determinações, pois teriam sido apenas parcialmente cumpridas.
8.	Eis que seria bem frágil a explicação sobre a discrepância entre o valor estimado e o valor final da licitação, até porque a referida pesquisa de preços teria sido feita sobre base limitadíssima, pois deveria ter sido ampliada para abranger as outras licitações similares conduzidas pelas demais instituições públicas e pelo mercado, destacando, no entanto, que o INSS teria indevidamente promovido a aludida pesquisa de preços junto a apenas 3 (três) empresas, mas teria descartado a proposta de uma delas, por considerar o preço bastante elevado, e, assim, a pesquisa teria sido baseada nos preços indicados pelos outras duas empresas  (Comunix e 3CORP) , tendo elas participado, em seguida, do certame e a Comunix terminado como vencedora da licitação, enquanto a 3CORP veio a apresentar a aludida representação perante o TCU. 
9.	O INSS alegou que não teria encontrado idênticas soluções ao objeto ali licitado, mas, na verdade, ele deveria ter promovido a melhor definição dos custos de todos os itens de serviço para viabilizar a subsequente comparação com os valores obtidos nos certames e nas contratações de serviços similares.
10.	Bem se vê, por outro ângulo, que a unidade técnica assinalou a possibilidade de, como as duas posteriores licitantes teriam oferecido os parâmetros de preço tendentes a embasar o orçamento estimativo no certame, elas poderiam ter praticado a indevida oferta de preços, com o valor bem abaixo do justo preço, buscando, com isso, eliminar ou prejudicar a competição no processo licitatório, além de a Comunix ter alguma vantagem no certame, pois atuaria como a atual fornecedora nos contratos de serviços de atendimento telefônico prestados ao INSS.
11.	O TCU deve atentar, ainda, para a informação no sentido de o INSS contar atualmente em operação com 3 (três) centrais de atendimento telefônico como Centrais 135, nas cidades de Palmas - TO, Salvador - BA e Caruaru - PE, tendo os correspondentes serviços sido contratadas a partir de licitações individuais, sob o valor mensal de R$ 350.000,00 pago pelo INSS para o atendimento pelas suas três Centrais 135, sem a inclusão aí de algumas funcionalidades exigidas no edital do Pregão Eletrônico n.º 4/2019, a exemplo do datacenter, com a instalação da solução, e da conectividade entre esse datacenter e as três centrais, e, assim, a presente licitação almejaria a subsequente contratação de empresa destinada a fornecer a infraestrutura tecnológica para o suporte ao atendimento humano nas três Centrais 135, além do atendimento eletrônico, por meio de conexões com as bases de dados do INSS junto à Dataprev, buscando a substituição desses três atuais contratos por um único novo contrato.
12.	A despeito da presente ausência de dados específicos sobre esse novo contrato, a aludida representação evidenciou as seguintes informações sobre a licitação:
 (i) o objeto licitado consistiria nos serviços de atendimento eletrônico e de comutação e controle do atendimento humano das Centrais de Atendimento Telefônico da Previdência Social (Centrais 135) por intermédio de fornecimento, instalação, operação e suporte técnico em solução de tecnologia da informação composta por uma Plataforma de Comutação e Controle para Centrais de Atendimento (PCCCA) , visando à centralização desses serviços em uma única localização (Ponto Central) e à substituição das atuais plataformas em operação nas Centrais 135; e
 (ii)  a Comunix Ltda. teria terminado como a vencedora do certame sob o valor global de R$ 13.490,000,00 por 30 meses, correspondendo ao valor de R$ 449.666,67 por mês.
13.	Por esse prisma, o valor mensal pago pelo INSS para o atual serviço saltaria de R$ 350.000,00 para R$ 449.666,67, com o significativo acréscimo, assim, de 28,48% em relação ao atual montante dos referidos três contratos, devendo o TCU enviar a determinação para que o INSS passe a melhor definir toda a estrutura de padronização e individualização dos custos inerentes aos diversos itens de serviço.
14.	Ocorre que, ao apreciar os indícios de irregularidade no Pregão Eletrônico nº 14/2017 conduzido pelo INSS para a contratação de serviço telefônico fixo comutado destinado a coletar e a distribuir as chamadas telefônicas originadas em todo o território nacional para as centrais de atendimento telefônico 135 do INSS e as ligações originadas dessas Centrais 135 com o destino a todo o território nacional, a 2ª Câmara do TCU teria aplicado a multa aos gestores do INSS diante da subsistência de falhas no referida certame, mas essa multa teria sido, mais adiante, afastada a partir da informação dada pelo INSS no sentido de ter obtido a redução dos valores então praticados pela contratada, em sintonia com as informações registradas no bojo dos Acórdãos 4.351/2018 e 5.972/2018, da 2ª Câmara, restando, por aí, evidenciada a ausência da necessária definição sobre toda a estrutura de padronização e individualização dos custos inerentes aos diversos itens de serviço.
15.	O TCU deve considerar, portanto, apenas parcialmente atendidas as determinações proferidas pelo item 9.4 do Acórdão 2791/2019-TCU-Segunda Câmara, sem prejuízo de determinar que o INSS promova a melhor definição sobre toda a estrutura de padronização e individualização dos custos inerentes aos diversos itens de serviço e passe a ampliar a base para as suas pesquisas de preço, buscando abranger os preços ofertados perante as demais instituições públicas e perante o mercado para, assim, viabilizar a subsequente comparação dos preços com os valores obtidos nos certames e nas contratações de serviços similares, além de o TCU reiterar as determinações parcialmente atendidas de sorte a fixar o monitoramento sobre o Contrato 105/2012 no âmbito do TC Processo 005.051/2018-5 em sintonia com o item 9.6.3 do Acórdão 4351/2018-TCU-Segunda Câmara.
Ante o exposto, pugno pela prolação do Acórdão ora submetido a este Colegiado.
TCU, Sala das Sessões, em 28 de janeiro de 2020.
Ministro-Substituto ANDRÉ LUÍS DE CARVALHO
Relator